臺灣高等法院刑事裁定
110年度聲字第1016號
聲明異議人
即  受刑人  黃義修原名黃創業



上列聲明異議人因強盜等案件，聲明異議，本院裁定如下：
    主  文
聲明異議駁回。
    理  由
一、聲明異議意旨略以：
　㈠聲明異議人即受刑人黃義修（原名黃創業）為強盜案件，認
    本院99年度聲字第405號刑事裁定及臺灣桃園地方檢察署(下
    稱桃園地檢署)99年執更辛字第969號執行指揮書，援用刑法
    第77條第2項第2款（簡稱三振條例）執行既判刑期，爰依刑
    事訴訟法第484條規定聲明異議。
　㈡聲明異議人因強盜案件上訴至最高法院經最高法院駁回確定
    ，後再經本院99年度聲字第405號裁定定應執行刑有期徒刑2
    0年，後由桃園地檢署發99年執更辛字第969號執行指揮書，
    執行指揮書所列強盜3年10月1次及強盜11年1次，經法務部○
    ○○○○○○0○○○○○○)認定聲明異議人上開2案符合刑法第77條第2
    項第2款之要件，而不得假釋，但聲明異議人從地方法院至
    本院及最高法院判決書中，乃至本院99年度聲字第405號刑
    事裁定及桃園地檢署所發之執行指揮書中，均無記載聲明異
    議人有刑法第77條第2項第2款情事而不得假釋，何以花蓮監
    獄認定聲明異議人符合三振條例不得假釋。況從聲明異議人
    犯罪前科紀錄曾因麻醉藥品管制條例判處有期徒刑3月，易
    科罰金執行完畢，後於民國84年間肅清煙毒條例、槍砲彈藥
    刀械管制條例、麻醉藥品管理條例等案件，經裁定應執行有
    期徒刑9年6月，後於89年5月假釋，嗣雖因違反毒品防制條
    例經裁定勒戒及戒治後撤銷假釋，惟聲明異議人前犯案件及
    前科紀錄皆為90年前所犯之罪與聲明異議人現職99年執更辛
    字第969號執行指揮書所列強盜案件時間皆不相同，何以花
    蓮監獄認定聲明異議人符合刑法第77條第2項第2款要件而不
    得假釋。
　㈢符合刑法第77條第2項第2款之要件者，被判處無期徒刑者服
    刑滿25年，累進處遇分數達標準即得提報假釋，而被判處有
    期徒刑30年反而不得假釋，需服刑期滿始得釋放，何以兩者
    皆符合刑法第77條第2項第2款要件，反而無期徒刑重罪者有
    假釋之機會，而受有期徒刑宣告者(較輕罪)反而不得假釋，
    難道法律鼓勵犯重罪嗎？顯然刑法第77條第2項第2款違反憲
    法第7條平等原則，及憲法第23條比例原則，另外有期徒刑
    之執行不能較無期徒刑更為嚴苛。
　㈣聲明異議人於執行指揮書所列強盜3年10月1次及強盜11年1次
    ，所示之罪與無期徒刑相比，犯罪程度相差甚遠，對社會造
    成的傷害一定是無期徒刑宣告者，對社會造成的傷害相比有
    期徒刑宣告者重，何以符合刑法第77條第2項第2款要件者，
    判處無期徒刑得以陳報假釋機會，而較輕罪者，法律不能給
    予假釋機會，聲明異議人所犯之罪皆判處有期徒刑，反而不
    得假釋。
　㈤懇請鈞院賜予聲明異議人99年執更辛字第969號執行指揮書所
    示強盜案件部分准予假釋之裁定，聲明異議人認刑法第77條
    第2項第2款有違反憲法第7條平等權及第23條比例原則等語
    。
二、按受刑人或其法定代理人或配偶，以檢察官執行之指揮為不
    當者，得向諭知該裁判之法院聲明異議，刑事訴訟法第484
    條定有明文。所謂「檢察官執行之指揮不當」係指就執行之
    指揮違法及執行方法不當等情形而言（最高法院102年度台
    抗字第1041號裁定意旨參照）。次按刑罰之執行，由檢察官
    依指揮書附具裁判書為之，刑事訴訟法第458條規定至明。
    準此，除確定判決有違背法令情形，經提起非常上訴，予以
    撤銷者外，原確定裁判有執行力，檢察官應據以執行（最高
    法院100年度台抗字第293號裁定意旨參照）。復按裁判之執
    行與監獄之行刑，其概念並不相同，裁判之執行係指藉由國
    家之公權力而實現裁判內容之行為，其實現之方法，原則上
    係由檢察官指揮執行之；而監獄之行刑則是指受判決人就所
    受之刑罰，進入監禁場所執行之謂。是裁判之執行涉及是否
    執行及刑期如何計算之決定，由於尚未進入監獄行刑之領域
    ，尚非監獄之處遇，而與受判決人入監服刑後，透過監獄行
    刑之措施，以達到社會復歸或再社會化之目的，其行刑之措
    施屬於監獄之處遇，迥不相同。而假釋制度係對於已受一定
    期間徒刑執行之受刑人，因透過監獄之處遇，有事實足認其
    改過遷善，無再犯罪之虞時，許其附條件暫時出獄，本質上
    屬自由刑之寬恕制度之一，依刑法第77條第1項：「受徒刑
    之執行而有悛悔實據者，無期徒刑逾25年，有期徒刑逾二分
    之一、累犯逾三分之二，由監獄報請法務部，得許假釋出獄
    。」及依109年1月15日修正公布，自109年7月15日施行之修
    正後監獄行刑法第13章假釋章節所規定有關之假釋審查、監
    獄假釋審查會陳報假釋之決議程序，其中該法第121條、第1
    34條明定受刑人對於法務部廢止假釋、不予許可假釋或撤銷
    假釋之處分不服者，應依監獄行刑法提起行政救濟，自難謂
    係檢察官指揮執行之結果，不生檢察官執行之指揮是否違法
    或執行方法是否不當而得向法院聲明異議之問題。而如何適
    用「行刑累進處遇條例」及提報假釋，分屬監獄及法務部之
    職權，不在檢察官執行指揮之列，均不得向法院聲明異議（
    最高法院100年度台抗字第240號、104年度台抗字第553號、
    106年台抗字第444號裁定意旨參照）。末按「監獄對於受刑
    人符合假釋要件者，應提報其假釋審查會決議後，報請法務
    部審查。」「受刑人對於廢止假釋、不予許可假釋或撤銷假
    釋之處分不服，經依本法提起復審而不服其決定，或提起復
    審逾2個月不為決定或延長復審決定期間逾2個月不為決定者
    ，應向監獄所在地或執行保護管束地之地方法院行政訴訟庭
    提起撤銷訴訟。」監獄行刑法第115條第1項、第134條第1項
    定有明文。
三、經查：
　㈠聲明異議人主張本院99年度聲字第405號裁定併合定應執行刑
    之裁定及桃園地檢署99年執更辛字第969號執行指揮書，就
    聲明異議人是否符合刑法第77條第2項第2款未載明，不利於
    聲明異議人服刑時累進處遇積分及假釋聲請之權益，花蓮監
    獄認定聲明異議人符合刑法第77條第2項第2款要件，不得假
    釋，乃錯誤認定，請本院予以假釋之裁定等情。然檢察官指
    揮裁判之執行與監獄之行刑處遇，分屬不同階段，而行刑累
    進處遇及假釋等措施，並非檢察官之職權，更非法官之權限
    ，依前開說明，自非聲明異議之標的。又受刑人於執行後，
    如何適用「行刑累進處遇條例」及提報假釋，屬監獄及法務
    部矯正司之職權，即受刑人所餘刑期應以何者為計算基準、
    可否累進處遇等節，屬監獄之矯正事務，非檢察官職權，不
    在檢察官執行指揮之列，亦不生執行之指揮是否違法或執行
    方法是否不當而得向法院聲明異議之問題。聲明異議人執此
    聲明異議，指摘檢察官執行指揮不當，聲請本院於本院99年
    度聲字第405號裁定、桃園地檢署99年執更辛字第969號執行
    指揮書中裁定准予假釋，顯無理由。
　㈡聲明異議人主張刑法第77條第2項第2款違反第7條平等權及第
    23條比例原則一節。惟該條文之立法理由係無期徒刑累犯部
    分，因初犯至少需執行25年（已提高一倍），對被告已有相
    當之嚇阻效果，而人之壽命有限，累犯如再加重5年或10年
    ，似無實益，如其仍無悛悔實據，儘可不准其假釋，且為避
    免我國刑罰過苛之感，爰刪除無期徒刑累犯之假釋條件；對
    於屢犯重罪之受刑人，因其對刑罰痛苦之感受度低，尤其犯
    最輕刑本刑5年以上重罪累犯之受刑人，其已依第一項規定
    （執行逾三分之二）獲假釋之待遇，猶不知悔悟，於1.假釋
    期間、2.徒刑執行完畢或赦免後5年內再犯最輕刑本刑5年以
    上之罪，顯見刑罰教化功能對其已無效益，為社會之安全，
    酌採前開美國「三振法案」之精神，限制此類受刑人假釋之
    機會應有其必要性，爰於第2項第2款增訂之，實無聲明異議
    人所述違憲之情形。
　㈢綜上，聲明異議意旨要求本院查明其現執行之徒刑是否屬於
    刑法第77條第2項第2款：「犯最輕本刑5年以上有期徒刑之
    罪之累犯，於假釋期間，受徒刑之執行完畢，或一部之執行
    而赦免後，5年以內故意再犯最輕本刑為5年以上有期徒刑之
    罪者」所定不得假釋之罪，顯非就檢察官之指揮執行而為異
    議，依上開說明，即與聲明異議之法定要件不符。聲明異議
    人如有不服法務部○○○○○○○認其尚不符合法定假釋要件之處
    分，而欲請求司法救濟，應依行政爭訟途徑謀求救濟，究不
    得依刑事訴訟法第484條之規定聲明異議。從而，聲明異議
    人以其現執行之徒刑並非刑法第77條第2項第2款所定不得假
    釋之罪而聲明異議，於法不合，應予駁回。
四、據上論斷，應依刑事訴訟法486條，裁定如主文。
中　　華　　民　　國　　110 　年　　3 　　月　　30　　日
                  刑事第二十五庭審判長法  官 邱滋杉
                                      法  官 陳彥年
                                      法  官 文家倩
以上正本證明與原本無異。
如不服本裁定，應於收受送達後五日內向本院提出抗告狀。
                                      書記官 桑子樑
中　　華　　民　　國　　110 　年　　3 　　月　　30　　日